臺灣高等法院臺中分院刑事判決　　　　　　　　　　九十三年度上訴字第八一三號
　　上　訴　人
　　即　被　告　丁○○
　　　　　　　　　　　　（另案臺臺灣臺中監獄執行中）
　　指定辯護人　本院公設辯護人　甲○○
右上訴人即被告因準強盜案件，不服臺灣臺中地方法院九十三年度訴字第一三五號，
中華民國九十三年三月二十三日第一審判決（起訴案號：臺灣臺中地方法院檢察署九
十二年度偵字第二三八○○號），提起上訴，本院判決如左：
    主      文
上訴駁回。
    事      實
一、丁○○曾有多次竊盜等前科紀錄，最近並二度因竊盜案件，經臺灣臺中地方法院
    先後判處有期徒刑八月及十月，分別於民國八十八年十一月十一日及九十年九月
    十五日執行完畢（現仍因另犯之竊盜罪，被判處有期徒刑一年四月，正在監執行
    中）。仍不知悔改，復意圖為自己不法之所有，於九十二年十二月四日上午七時
    許，騎乘前竊得作為代步使用之ＪＱＲ－三三一號重機車（該重機車係賴永祥所
    有，由戊○○使用，於九十二年十一月二十九日晚上，停在臺中市○○路一三八
    巷八號前遭不詳姓名者竊得後，移置臺中市○○路西苑國中附近，再由丁○○於
    九十二年十二月二日下午三時許，以自備之鑰匙予以竊取；丁○○竊盜該重機車
    部分，另由檢察官移送臺灣臺中地方法院併案審理），至臺中市○○路○段二九
    六號前乙○○擺設之水果攤，趁乙○○與對面攤販講話疏於注意之際，下手竊取
    乙○○所有放在水果攤上內裝現金新臺幣（下同）五千三百七十四元之塑膠錢筒
    二個，得手後騎乘該ＪＱＲ－三三一號重機車欲逃離現場時，為乙○○發覺，高
    喊捉賊，並奮力追上自後以手強力拉住該重機車尾端之扶手。此時丁○○已知悉
    乙○○自後拉住其騎乘之該重機車尾端扶手，阻止其離去，竟為防護贓物及脫免
    逮捕，不顧乙○○之安危，猶加足油門繼續前進，利用其騎乘之該重機車當場對
    乙○○施以強暴，致乙○○之腳步跟不上該重機車之行進速度，遭拖行二、三公
    尺後跌落地面，受有兩手掌背擦傷、左腳膝蓋瘀青之傷害。惟丁○○前行約一百
    公尺，仍為附近攤商鄭振谷攔下逮捕報警處理，並起獲ＪＱＲ－三三一號重機車
    一輛、鑰匙一支及塑膠錢筒二個、現金五千三百七十四元。
二、案經臺中市警察局第六分局報請臺灣臺中地方法院檢察署檢察官偵查起訴。
    理      由
一、訊據上訴人即被告丁○○固坦承於九十二年十二月四日上午七時許，騎乘竊得之
    ＪＱＲ－三三一號重機車，至臺中市○○區○○路二段二九六號前之水果攤，竊
    取被害人乙○○所有內裝現金五千三百七十四元之塑膠錢筒二個，得手後騎乘該
    重機車逃逸等情，惟矢口否認有何準強盜犯行，辯稱：伊竊得現金後即騎機車加
    速離開，不知乙○○拉住伊機車後方，也不知乙○○跌倒，其並無意對乙○○施
    強暴云云。惟查右揭犯罪事實，業據被害人乙○○、證人戊○○、鄭振谷分別於
    警訊、偵查及原審審理時指證綦詳，並有臺中市警察局第六分局扣押筆錄、扣押
    物品目錄表、職務報告、現場圖、車輛失竊個別查詢報表、臺中市警察局車輛失
    竊證明書各一份、贓物保管收據二份及照片八張附卷可稽。被害人乙○○於警訊
    時已指稱伊在臺中市○○路○段二九六號前賣水果，將錢筒放在水果攤上，當時
    看見被告騎乘ＪＱＲ－三三一號機車拿走伊錢筒，沿長安路往南離去，伊發現即
    追過去，以手強力拉住該機車後面扶手，大聲喊抓賊，被告發現伊拉住該機車，
    加足油門將伊拖倒在地，伊雙手及左腳多處擦傷，被告前行約一百公尺，為附近
    攤商攔下逮捕等語。又在原審審理時證稱案發時伊走到路中與對面攤販講話，發
    現被告騎機車以手拿走伊攤位上之錢筒，騎機車離去，伊即追上以雙手拉住機車
    後面扶手，為拿回錢筒伊很用力拉，拉住機車約二、三公尺，因腳步跟不上機車
    速度，被拖行跌倒，兩手掌背擦傷及左腳膝蓋瘀青，伊看見被告拿伊錢筒到伊拉
    住機車後面扶手，有大聲喊捉賊，喊二、三聲，市場旁邊也有人喊，被告偷錢時
    有看見伊，伊有說這錢筒是伊的，被告也有看見伊追趕，所以伊認為被告應該知
    道伊以手拉住機車後面扶手等語。而被告在原審審理時亦自承被害人有告訴伊錢
    筒是她的，伊有聽到被害人及附近的人喊捉賊，也知被害人在後追趕等語。依常
    情，被告竊得被害人所有錢筒後欲騎乘機車逃離現場時，既知被害人已發覺，並
    大喊捉賊自後追趕，被害人為取回錢筒，阻止被告離去，其拉力必大，且機車動
    力未如一般汽車大，單人騎乘與搭載乘客即有明顯加速上之不同，況本件被害人
    係使力拉扯阻止機車繼續前行，則被告焉會不知被害人自後拉住其乘騎之機車尾
    端扶手？參諸被告於警訊時復供承其搶得攤位上之錢桶後騎乘機車離開現場，為
    被害人發現呼喊抓賊，被害人抓住其機車後面扶手不讓其逃離，其加油要逃離時
    ，被害人跌倒受傷等情，益徵被告當時確知被害人強力拉住其騎乘之重機車尾端
    扶手，阻止其離去，竟仍不顧被害人之安危，猶加足油門繼續前進，利用其騎乘
    之該重機車對被害人施以強暴，使被害人之腳步跟不上該重機車速度，拖行二、
    三公尺後跌落地面，受有兩手掌背擦傷、左腳膝蓋瘀青之傷害，被告自有防護贓
    物及脫免逮捕之主觀意圖，並有對被害人當場施以強暴之客觀行為。其事後所辯
    不知被害人拉扯機車云云，無非飾卸之詞，不足採信。至被告於原審雖另稱案發
    當日上午四時許至六時許，曾與二位朋友一起喝酒，共喝一小瓶多高梁酒云云，
    但未提出任何事證佐憑，且被告於警訊時，對犯案動機、經過之供述，條理分明
    ，並無飲酒致語意不清之跡象，況被告既能騎乘該竊得之重機車前往竊取被害人
    所有錢桶及現金，得手後仍能往前騎乘約一百公尺，始為附近攤商攔下逮捕，縱
    認其犯案前曾經飲酒，亦難認其當時之精神狀態較普通人之平均程度已有顯然減
    退情形。綜上所述，本件被告罪證明確，其犯行堪予認定。
二、本件被告竊得被害人所有塑膠錢筒及現金五千三百七十四元後，騎乘ＪＱＲ－三
    三一號重機車欲逃離現場時，已知被害人自後拉住其騎乘之重機車尾端扶手，阻
    止其離去，竟為防護贓物及脫免逮捕，仍加足油門繼續前進，使被害人之腳步跟
    不上其騎乘之機車行進速度，遭拖行二、三公尺而跌落地面受傷，自屬利用其騎
    乘之機車當場對被害人施以強暴。核被告所為，係犯刑法第三百二十九條、第三
    百二十八條第一項之準強盜罪。查被告曾因竊盜案件，經臺灣臺中地方法院先後
    判處有期徒刑八月及十月，分別於八十八年十一月十一日及九十年九月十五日執
    行完畢，有臺灣高等法院被告全國前案紀錄表在卷足憑，其於五年以內再犯有期
    徒刑以上之本罪，為累犯，應依法加重其刑。再被告竊得被害人所有錢筒及現金
    後，為防護贓物及脫免逮捕，固利用其騎乘之重機車當場對被害人施以強暴，惟
    其年紀尚輕，另無其他反抗行為，且竊得財物非多，致罹法定最低刑度為五年有
    期徒刑之準強盜之重罪，情輕法重，縱予宣告法定最低刑度猶嫌過重，犯罪之情
    狀顯可憫恕，應依刑法第五十九條之規定減輕其刑，並予先加後減。原審法院因
    認被告罪證明確，適用刑法第三百二十九條、第三百二十八條第一項、第四十七
    條、第五十九條規定，審酌被告已有多次竊盜及傷害、槍砲彈藥刀械管制條例等
    前科，仍不知悔改，又竊取被害人財物，當場施以強暴，非無惡性，及其犯罪動
    機、目的、手段、所生危害等一切情狀，量處被告有期徒刑三年四月。核其認事
    用法，均無違誤，量刑亦屬允當，應予維持。被告上訴意旨否認準強盜部分犯行
    ，仍執陳詞，指摘原判決不當，並無理由，應予駁回。
據上論斷，應依刑事訴訟法第三百六十八條，判決如主文。
本案經檢察官丙○○到庭執行職務。
中      華      民      國　    九十三     年     八      月    十二　　日
                                臺灣高等法院臺中分院刑事第六庭
                                      審判長法　官　李  文  雄
                                      　　　法  官　陳　嘉　雄
                                      　　　法  官　邱　顯　祥
右正本證明與原本無異。
如不服本判決應於收受送達後十日內向本院提出上訴書狀，其未敘述上訴之理由者並
得於提起上訴後十日內向本院補提理由書（均須按他造當事人之人數附繕本）。
　　　　　　　　　　　　　　　　　　　　　  書記官  陳  桂  芬
中  華      民      國　    九十三     年     八      月    十二　　日
                                                                        Ｒ
